【裁判字號】    92,訴,882
【裁判日期】    920225
【裁判案由】    土地所有權移轉登記
【裁判全文】
臺灣臺北地方法院民事判決  九十二年度訴字第八八二號
    原      告  乙○○
                甲○○
                丙○○
                        送達代.
    被      告  丁○○
右當事人間請求土地所有權移轉登記事件，本院判決如左：
    主    文
原告之訴及假執行之聲請均駁回。
訴訟費用由原告負擔。
    事    實
甲、原告方面：
一、聲明：
    被告應將坐落於台北市○○區○○段三小段三七六地號之土地應有部分四分之一
    移轉登記予原告及訴外人傅兆梅、傅家銘；及以供擔保為條件之假執行宣告。
二、陳述：
（一）原告之父親傅祖茂（已歿）於民國五十八年五月十八日與原告之母親傅兆梅、
      被告丁○○及訴外人傅祖述合資購買坐落於台北市○○區○○段三小段三七六
      地號土地，重測前地號為台北市○○區○○段九六二之三地號（下稱系爭農地
      ），因該地為農地，礙於當時法令規定非具自耕農身分，不得登記為農地所有
      權人之限制，傅祖茂、傅兆梅、傅祖述及被告約定，系爭農地登記被告名下，
      日後傅祖茂及傅兆梅欲將其所有二分之一權利登記在傅祖茂、傅兆梅名下時，
      被告及傅述應無條件提出印鑑證明、戶籍謄本及其他所需之證件如土地所有權
      狀，配合辦理土地所有權移轉登記。
（二）傅祖茂不幸於九十年間過世，原告在清理傅祖茂遺物時發現前開文件，即要求
      被告履行移轉系爭土地之應有部分之義務，惟被告置之不理。傅祖茂過世後，
      其繼承人除原告外，尚有傅兆梅、傅家銘共有五人，爰依契約關係，請求被告
      將系爭土地應有部分四分之一所有權移轉登記予傅祖茂之全體繼承人即原告及
      傅兆梅、傅家銘。
三、證據：
    提出提出土地買賣登記內約書、存證信函、繼承系統表、土地登記謄本。
乙、被告方面：
    本件不經言詞辯論，被告未提出準備書狀作何聲明或陳述。
    理    由
一、按繼承人有數人時，在分割遺產前，各繼承人對於遺產全部為公同共有，而公同
    共有物之處分及其他之權利行使，應得公同共有人全體之同意；公同共有物權利
    之行使，除依其公同關係所由規定之法律或契約另有規定外，應得公同共有人全
    體之同意，而以公同共有之財產為訴訟標的者，其法律關係之性質既須合一確定
    ，故非由公同共有人全體或得其他公同共有人全體之同意起訴或被訴，則於當事
    人之適格即有欠缺（最高法院四十一年台上字第一七○號判例參照）。又原告之
    訴，依其所訴之事實，在法律上顯無理由者，法院得不經言詞辯論，逕以判決駁
    回之。為民事訴訟法第二百四十九條第二項所明定。
二、本件原告主張其等被繼承人傅祖茂於五十八年間與被告及傅兆梅、傅祖述共同出
    資購買系爭土地，因礙於當時非自耕農不得為農地之移轉登記之法令限制，而與
    傅兆梅共同將系爭土地應有部分信託登記在被告名下，並約定傅祖茂、傅兆梅欲
    請求二分之一權利時，被告應隨時配合辦理，因傅祖茂於九十年間過世，其等依
    原告與被告及傅兆梅、傅祖茂前開約定，請求被告移轉系爭土地四分之一所有權
    予原告，被告置之不理，而依契約約定，求為判決被告將系爭土地應有部分四分
    之一移轉予原告及其他繼承人等語。
三、查傅祖茂之繼承人有原告、傅兆梅及傅家銘等五人，此有原告提出之繼承系統表
    可參，則原告與傅兆梅、傅家銘基於繼承關係，繼承傅祖茂之財產，屬於原告與
    傅兆梅、傅家銘公同共有財產；而系爭不動產之所有權，亦屬財產權之一種，應
    由全體繼承人共同繼承而為公同共有，原告如欲終止信託關係，請求被告移轉系
    爭土地應有部分四分之一之權利，即應由傅祖茂全體繼承人即公同共有人全體，
    向被告為之，始生終止信託關係之效力；且其以公同共有財產為訴訟標的，其法
    律關係之性質須合一確定，非由公同共有人全體或得其他公同共有人之同意起訴
    ，其當事人之適格即有欠缺。依原告起訴主張之事實及提出之證據所示，原告並
    未得全體繼承人即公同共有人之同意起訴，則其等以部分共有人請求被告移轉系
    爭土地之四分之一權利予共有人全體，其當事人顯非適格。故本件依原告所述之
    事實，在法律上顯無理由，爰不經言詞辯論，逕以判決駁回之；原告之訴既經駁
    回，其假執行之聲請，失所附麗，應併予駁回。
四、結論：
    原告之訴為無理由，依民事訴訟法第二百四十九條第二項、第七十八條、第八十
    五條第一項前段，判決如主文。
中      華      民      國    九十二    年      二      月    二十五    日
                                            民事第五庭法      官  吳素勤
右為正本係照原本作成
如對本判決上訴，須於判決送達後廿日內向本院提出上訴狀
中      華      民      國    九十二    年      二      月    二十五    日
~B法院書記官  曾寶生


司法院資訊處製作；財團法人民間司法改革基金會備份。
